【裁判字號】    99,訴,65
【裁判日期】    990521
【裁判案由】    返還消費借貸款
【裁判全文】
臺灣新竹地方法院民事判決                99年度訴字第65號
原      告  台灣中小企業銀行股份有限公司
法定代理人  丁○○
訴訟代理人  乙○○
被      告  翔鎧五金機械有限公司
兼  法  定
代  理  人  甲○○
被      告  丙○○
上列當事人間請求返還消費借貸款事件，本院於民國99年5月5日
辯論終結，判決如下：
    主      文
被告應連帶給付原告新臺幣參佰壹拾肆萬捌仟壹佰參拾肆元，及
如附表所示之利息、違約金。
訴訟費用由被告連帶負擔。
    事實及理由
甲、程序部分：
    本件被告翔鎧五金機械有限公司（下稱被告翔鎧公司）、甲
    ○○、丙○○經合法通知，均未於言詞辯論期日到場，核無
    民事訴訟法第386條各款所列情形，爰依原告聲請，准由其
    一造辯論而為判決。
乙、實體部分：
壹、原告起訴主張：
一、被告翔鎧五金機械有限公司邀同被告甲○○、丙○○為連帶
    保證人，並向原告借用數筆款項，其情形如下：
（一）被告翔鎧公司於民國96年5月11日借款新臺幣（下同）2,0
      00,000元，並簽立借據，約定借款人應自實際撥款日起，
      依年金法，按月攤還本息。98年2月9日，被告3人又簽立
      「契據條款變更契約」，其中約定本借款之到期日展延至
      99年11月15日，借款利息改依原告銀行二年期定儲機動利
      率加百分之2.42計算，違約金則自應償付日起，逾期6個
      月以內者，按上開利率百分之10，超過6個月者，按上開
      利率百分之20計算。
（二）被告翔鎧公司於98年5月26日與原告另簽立週轉金貸款契
      約，借款額度為2,000,000元，逕由借款人出具借據或票
      據，申請循環或分批動用，每筆借款期限最高不得超過6
      個月，動用期間自98年5月27日起至99年5月27日止，借款
      利息按年利率百分之4.305計算，嗣後依原告銀行二年期
      定期儲蓄存款機動利率調整時，自調整日起改按原告銀行
      新公告二年期定期儲蓄存款機動利率加年利率百分之3.02
      計算，違約金自應償付日起，逾期6個月以內者，按上開
      利率百分之10，超過6個月者，按上開利率百分之20計算
      。而被告翔鎧公司分別動用下列款項：
   1、於98年7月10日申請動用200,000元。
   2、於98年8月25日申請動用300,000元。
   3、於98年9月22日申請動用200,000元。
   4、於98年10月9日申請動用200,000元。
   5、於98年10月12日申請動用150,000元。
   6、於98年11月9日申請動用550,000元。
   7、於98年12月18日申請動用100,000元。
   8、於99年1月8日申請動用300,000元。
（三）被告翔鎧公司於98年9月21日借款550,000元，並簽立借據
      ，約定自實際撥款日起，按月付息一次，於到期日99年9
      月24日還清本金，借款利率則依原告銀行二年期定儲機動
      利率加百分之2.42計算，違約金自應償付日起，逾期6個
      月以內者，按上開利率百分之10，超過6個月者，按上開
      利率百分之20計付。
二、又被告3人就上開三筆借款均與原告簽訂授信約定書，約定
    借款人對原告所負之一切債務，如有任何一宗債務不依約清
    償本金或經票據交換所宣告拒絕往來時，無須由原告事先通
    知或催告，視為部分或全部到期。詎被告翔鎧公司於99年1
    月29日遭票據交換所公告拒絕往來，且自99年2月份起未按
    期還款，依被告3人於95年7月19日所簽立之授信約定書第15
    條約定，上開所有借款應視為到期，而上開借款欠款情形如
    下：
（一）上開第一筆借款尚欠本金598,134元，遲延利息按原告銀
      行二年期定儲機動利率加百分之2.42，即以年率百分之3.
      655（計算式：1.235%+2.42%=3.655%）計算，遲延利息起
      算日為99年1月16日。
（二）上開第二筆借款利息按原告銀行二年期定期儲蓄存款機動
      利率加年率百分之3.02，即以年率百分之4.255（1.235%+
      3.02%=4.255%）計算：
   1、借款尚欠200,000元，遲延利息起算日為99年1月11日。
   2、借款尚欠300,000元，遲延利息起算日為99年1月26日。
   3、借款尚欠200,000元，遲延利息起算日為99年1月23日。
   4、借款尚欠200,000元，遲延利息起算日為99年1月10日。
   5、借款尚欠150,000元，遲延利息起算日為99年1月15日。
   6、借款尚欠550,000元，遲延利息起算日為99年1月10日。
   7、借款尚欠100,000元，遲延利息起算日為99年1月19日。
   8、借款尚欠300,000元，遲延利息起算日為99年1月9日。
（三）上開第三筆借款尚欠本金550,000元，遲延利息按原告銀
      行二年期定儲機動利率加百分之2.42，即以年率百分之3.
      655（1.235%+2.42%=3.655%）計算，遲延利息起算日為99
      年1月25日。
三、綜上所述，被告3人就上開所有借款視為到期，屢經催討未
    果，為此爰依消費借貸、連帶保證及上開借據契約之法律關
    係，請求被告3人如數清償等語。並聲明：如主文第1項所示
    。
貳、被告3人經合法通知，均未於言詞辯論期日到場，亦未提出
    書狀作何聲明或陳述。
、本院之判斷：
（一）原告主張之上開事實，業據其提出與所述相符之戶籍謄本
      、公司及分公司基本資料查詢明細、借據、授信約定書、
      週轉金貸款契約、契據條款變更契約、授信動用申請書、
      臺灣地區金融業支票存款拒絕往來戶公告資料與本行存放
      款客戶有關清冊、欠款連線作業單、二年期定儲機動利率
      、公司變更登記表等件為證，而被告3人經合法通知迄未
      到庭爭執，亦未提出書狀作何答辯，自堪信原告之主張為
      真實。
（二）按消費借貸者，謂當事人一方移轉金錢或其他代替物之所
      有權於他方，而約定他方以種類、品質、數量相同之物返
      還之契約，民法第474條第1項定有明文；又按保證債務之
      所謂連帶，係指保證人與主債務人負同一債務，對於債權
      人各負全部給付之責任者而言，此就民法第272條第1項規
      定連帶債務之文義參照觀之甚明，最高法院45年台上字第
      1426號著有判例可資參照。本件被告翔鎧公司既為系爭債
      務之債務人，而被告甲○○、丙○○為被告翔鎧公司之連
      帶保證人，自應就其保證債務負全部給付之責。
（三）從而，原告本於消費借貸、連帶保證及上開契約之法律關
      係，訴請被告等清償如主文第1項所示之本金、利息及違
      約金，即無不合，應予准許。
四、據上論結，本件原告之訴為有理由，依民事訴訟法第385條
    第1項前段、第85條第2項，判決如主文。
中    華    民    國    99    年    5    月    21    日
                  民事第二庭    審判長法   官  蔡孟芳
                                      法   官  高敏俐
                                      法   官  羅惠雯
以上正本係照原本作成。
如對本判決上訴，須於判決送達後20日內向本院提出上訴狀。
中    華    民    國    99    年    5    月    21    日
                                       書記官  李勻淨
附表：
┌─┬─────┬─────────────┬────────────────────────┐
│編│ 欠款本金 │     應 付 之 利 息       │       應 付 之 逾  期  違  約  金              │
│  │（新臺幣）├─────────┬───┼─────────┬──────────────┤
│號│          │     起 訖 日     │利 率 │     起 訖 日     │         計 算 方 式        │
├─┼─────┼─────────┼───┼─────────┼──────────────┤
│一│598,134元 │自99年1月16日起至 │年息百│自99年2月16日起至 │逾期6個月以內者，按左列利率 │
│  │          │清償日止          │分之  │清償日止          │百分之10，超過6個月以上者， │
│  │          │                  │3.655 │                  │按左列利率百分之20計付違約金│
├─┼─────┼─────────┼───┼─────────┼──────────────┤
│二│200,000元 │自99年1月11日起至 │年息百│自99年2月11日起至 │同上                        │
│  │          │清償日止          │分之  │清償日止          │                            │
│  │          │                  │4.255 │                  │                            │
├─┼─────┼─────────┼───┼─────────┼──────────────┤
│三│300,000元 │自99年1月26日起至 │同上  │自99年1月26日起至 │同上                        │
│  │          │清償日止          │      │清償日止          │                            │
├─┼─────┼─────────┼───┼─────────┼──────────────┤
│四│200,000元 │自99年1月23日起至 │同上  │自99年2月23日起至 │同上                        │
│  │          │清償日止          │      │清償日止          │                            │
├─┼─────┼─────────┼───┼─────────┼──────────────┤
│五│200,000元 │自99年1月10日起至 │同上  │自99年2月10日起至 │同上                        │
│  │          │清償日止          │      │清償日止          │                            │
├─┼─────┼─────────┼───┼─────────┼──────────────┤
│六│150,000元 │自99年1月15日起至 │同上  │自99年2月15日起至 │同上                        │
│  │          │清償日止          │      │清償日止          │                            │
├─┼─────┼─────────┼───┼─────────┼──────────────┤
│七│550,000元 │自99年1月10日起至 │同上  │自99年2月10日起至 │同上                        │
│  │          │清償日止          │      │清償日止          │                            │
├─┼─────┼─────────┼───┼─────────┼──────────────┤
│八│100,000元 │自99年1月19日起至 │同上  │自99年2月19日起至 │同上                        │
│  │          │清償日止          │      │清償日止          │                            │
├─┼─────┼─────────┼───┼─────────┼──────────────┤
│九│300,000元 │自99年1月9日起至清│同上  │自99年2月9日起至清│同上                        │
│  │          │償日止            │      │償日止            │                            │
├─┼─────┼─────────┼───┼─────────┼──────────────┤
│十│550,000元 │自99年1月25日起至 │年息百│自99年2月25日起至 │同上                        │
│  │          │清償日止          │分之  │清償日止          │                            │
│  │          │                  │3.655 │                  │                            │
└─┴─────┴─────────┴───┴─────────┴──────────────┘

司法院資訊處製作；財團法人民間司法改革基金會備份。
